臺灣雲林地方法院刑事判決　　　　　　96年度交簡上字第58號
上訴人　即
被　　　告　甲○○
上列被告因過失傷害案件，不服本院虎尾簡易庭95年度虎簡字第
230 號中華民國96年5 月3 日刑事簡易判決（檢察官聲請簡易判
決處刑案號：95年度偵字第5724號），提起上訴，本院第二審合
議庭判決如下：
    主      文
原判決撤銷。
甲○○因過失傷害人，處有期徒刑貳月，如易科罰金，以銀元
佰元折算壹日，減為有期徒刑壹月，如易科罰金，以銀元佰元
折算壹日，緩刑貳年。
    事實及理由
一、犯罪事實：
    甲○○於民國95年5 月30日晚間5 時50分許，駕駛車號SD-3
    672 號自用小客車，在雲林縣虎尾鎮○○路與信義路交岔路
    口處，擬由正義路西向車道迴轉東向車道時，本應注意汽車
    迴車前，應暫停並顯示左轉燈光或手勢，看清無來往車輛，
    始得迴轉，且當時夜間、雨天、路面無缺陷、視距良好，顯
    無不能注意之情事，甲○○竟疏未注意往來車輛貿然迴車，
    適蔣哲輝騎乘車號XOO-189 號機車搭載乙○○沿信義路由北
    往南方向行經該處，見狀閃避不及，其所騎乘之機車之左側
    車尾遂遭甲○○所駕之自小客車撞擊，以致蔣哲輝、乙○○
    人車倒地，乙○○因此受有尾椎骨折之傷害。甲○○於肇事
    後，該管公務員發覺犯罪前，在醫院向前往處理之司法警察
    坦承為肇事人，自首而靜候裁判。
二、認定犯罪事實所憑證據及理由：
  (一)證據能力部分：
    被告甲○○對檢察官所舉書面證據均同意作為證據，本院審
    酌該言詞或書面陳述作成時之情況，認為適當，依刑事訴訟
    法第159 條之5 第1 項之規定，認均有證據能力。
  (二)證明力部分：
    1.上開犯罪事實，業經告訴人乙○○警詢及檢察官面前指述
      甚詳，核與蔣哲輝於警詢、檢察官面前之陳述相符，有2
      人警詢及檢察官面前筆錄在卷可稽，應可採信，復有道路
      交通事故調查報告表(一)及(二)、現場圖及現場照片3 張附卷
      可佐，而被告於本院審理時，對前開犯罪事實坦白承認，
      核於上揭證據資料相符，被告之自白應屬信實。
    2.按「汽車迴車前，應暫停並顯示左轉燈光或手勢，看清無
      來往車輛，並注意行人通過，始得迴轉。」道路交通安全
      規則第106 條第6 款載有明文。經查：被告於前開路段本
      應注意迴車時，應注意往來車輛，參以當時情況，並無不
      能注意之情事，被告疏未注意遵守上開規定，以致肇事，
      被告顯有過失。而告訴人因本件車禍受有上開之傷害，亦
      有財團法人天主教若瑟醫院診斷證明書在卷可證，被告之
      過失行為，與告訴人所受傷害，有相當因果關係。
    3.綜上所述，本案事證明確，被告犯行堪以認定，應予依法
      論科。
三、撤銷改判之理由：
    被告犯罪時間點係在96年4 月24日以前，合於中華民國96年
    罪犯減刑條例第2 條第1 項第3 款之規定，應減其刑期2 分
    之1 。原審未及適用減刑，容有未合，被告上訴雖未指摘及
    此，但原判決既有此違法之處，自應撤銷原判決。
四、論罪科刑之理由：
  (一)行為後法律有變更者，適用行為時之法律，但行為後之法律
    有利於行為人者，適用最有利於行為人之法律，現行刑法第
    2 條第1 項定有明文。被告行為後，刑法業於94年1 月7 日
    修正，於94年2 月2 日公布，並於95年7 月1 日施行，是本
    件被告行為後，法律已有變更。本案關於新舊法比較及法律
    之適用，詳如附表所示。
  (二)核被告所為，係犯刑法第284條第1項前段過失傷害罪。
  (三)被告肇事後，在偵查機關知悉其為肇事人前，在醫院向前往
    處理之司法警察坦承為肇事人，自首而接受裁判，有雲林縣
    警察局虎尾分局96年4 月13日虎警偵字第0960003908號函送
    之自首情形紀錄表1 紙在卷可佐，被告符合對於未發覺之犯
    罪自首而接受裁判之要件，應依修正前刑法第62條前段，減
    輕其刑。
  (四)爰審酌被告並無前科，有臺灣高等法院被告前案紀錄表在卷
    可考，素行良好，因一時疏忽，未注意迴轉前應注意往來車
    輛，因而撞擊告訴人搭乘之機車，過失程度不輕，造成告訴
    人尾椎受傷，兼衡被告犯後坦白犯行，且與告訴人達成民事
    損害賠償之和解，犯後態度良好等一切情狀，量處如主文所
    示之刑，並諭知易科罰金之折算標準。本案被告犯罪行為終
    止時於96年4 月24日以前，核與中華民國96年罪犯減刑條例
    第2 條第1 項第3 款規定相符，併予依同條例第7 條、第9
    條規定，諭知其減得之刑及易科罰金之折算標準。
  (五)被告前未曾受有期徒刑以上刑之宣告，有臺灣高等法院被告
    全國前案紀錄表1 份在卷可按，其因一時疏忽，未遵守交通
    安全規則，致罹本罪，已與告訴人達成和解，賠償告訴人之
    損失，有告訴人96年7 月22日函及本院電話紀錄表附卷足徵
    ，顯已習得教訓，是本院認為被告經此罪刑之宣告後，當知
    所警惕，應無再犯之虞，故認對被告所受刑之宣告，以暫不
    執行為適當，爰併予宣告緩刑2 年，以啟自新。
五、應適用之法律：
  (一)刑事訴訟法第455 條之1 第3 項、第369 條第1 項、第364
    條、第299 條第1 項前段。
  (二)刑法第2 條第1 項前段、第284 條第1 項前段、第62條前段
    （修正前）、第41條第1 項前段（修正前）、第74條第1 項
    第1 款。
  (三)刑法施行法第1條之1。
  (四)罰金罰鍰提高標準條例第2條（刪除前）。
  (五)中華民國96年罪犯減刑條例第2 條第1 項第3 款、第7 條、
    第9 條。
中　　華　　民　　國　　96　　年　　10　　月　　11　　日
                  刑事第五庭  審判長法  官  侯廷昌
                                    法  官  王紹銘
                                    法  官  藍家偉
以上正本證明與原本無異。
本件不得上訴。
                                    書記官  徐基典
中　　華　　民　　國　　96　　年　　10　　月　　11　　日
附錄本案論罪科刑法條全文：
刑法第284 條：
因過失傷害人者，處6 月以下有期徒刑、拘役或5 百元以下罰金
，致重傷者，處1 年以下有期徒刑、拘役或5 百元以下罰金。
從事業務之人，因業務上之過失傷害人者，處1 年以下有期徒刑
、拘役或1 千元以下罰金，致重傷者，處 3 年以下有期徒刑、
 拘役或 2 千元以下罰金。
附表
┌────────┬────────┬────────┬────────┐
│法        條    │修正前規定      │修正後規定      │新舊法之適用    │
├────────┼────────┼────────┼────────┤
│刑法第33條第5款 │罰金罰鍰提高標準│刑法第33條第5款 │(一)適用修正前規定│
│                │條例第1 條前段之│規定：「罰金：新│。              │
│                │規定：「依法律應│臺幣1,000 元以上│(二)法定刑罰金部分│
│                │處罰金、罰鍰者，│，以百元計算之。│，依修正前刑法第│
│                │就其原定數額得提│」              │33 條 第5 款規定│
│                │高為2 倍至10倍。│                │，及罰金罰鍰提高│
│                │」              │                │標準條例第1 條前│
│                │現行法規所定貨幣│                │段提高後，再依現│
│                │單位折算新臺幣條│                │行法規所定貨幣單│
│                │例第2 條規定：「│                │位折算新臺幣條例│
│                │現行法規所定金額│                │第2條 換算為新臺│
│                │之貨幣單位為圓、│                │幣時，為新臺幣6 │
│                │銀元或元者，以新│                │元以上至30元以上│
│                │臺幣元之3 倍折算│                │，依修正後刑法第│
│                │之。」          │                │33 條 第5 款規定│
│                │刑法第33條第5 款│                │，為新臺幣1,000 │
│                │規定：「罰金：1 │                │元以上，修正後刑│
│                │元以上。」      │                │法第33條第5 款規│
│                │                │                │定並非較有利於被│
│                │                │                │告，依刑法第2 條│
│                │                │                │第1項 前段規定，│
│                │                │                │應適用修正前刑法│
│                │                │                │第33 條 第5 款規│
│                │                │                │定。            │
├────────┼────────┼────────┼────────┤
│刑法第284 條第1 │罰金罰鍰提高標準│刑法施行法第1 條│(一)適用修正後規定│
│項前段法定刑關於│條例第1 條前段之│之1 規定：「中華│。              │
│罰金部分：罰金罰│規定：「依法律應│民國94年1 月7 日│(二)揆諸刑法施刑法│
│鍰提高標準條例第│處罰金、罰鍰者，│刑法修正施行後，│第1 條之1 其立法│
│1 條前段、現行法│就其原定數額得提│刑法分則編所定罰│說明，該條文第2 │
│規所定貨幣單位折│高為2 倍至10倍。│金之貨幣單位為新│項係「考量新修正│
│算新臺幣條例第2 │」              │臺幣。94年1 月7 │之刑法施行後，不│
│條、刑法第33條第│現行法規所定貨幣│日刑法修正時，刑│再適用『現行法規│
│5 款            │單位折算新臺幣條│法分則編未修正之│所定貨幣單位折算│
│                │例第2 條規定：「│條文定有罰金者，│新台幣條例』，為│
│                │現行法規所定金額│自94年1 月7 日刑│使罰金數額趨於一│
│                │之貨幣單位為圓、│法修正施行後，就│致，避免衍生新舊│
│                │銀元或元者，以新│其所定數額提高為│法比較適用問題，│
│                │臺幣元之3 倍折算│30倍。但72年6 月│以緩和實務適用法│
│                │之。」          │26日至94年1 月7 │律之衝擊之前提下│
│                │                │日新增或修正之條│，規定第2 項如上│
│                │                │文，就其所定數額│」，顯見刑法施行│
│                │                │提高為3倍。」   │法第1 條之1 第2 │
│                │                │                │項增訂後，刑法條│
│                │                │                │文定有罰金者，自│
│                │                │                │無再適用罰金罰鍰│
│                │                │                │提高標準條例第一│
│                │                │                │條提高倍數規定之│
│                │                │                │餘地，自應直接適│
│                │                │                │用刑法施行法第1 │
│                │                │                │條之1 規定。 (最│
│                │                │                │高法院96年臺上字│
│                │                │                │第1464號判決意旨│
│                │                │                │參照。)         │
├────────┼────────┼────────┼────────┤
│刑法第62條自首  │對於未發覺之罪自│對於未發覺之罪自│(一)適用修正前規定│
│                │首而受裁判者，減│首而受裁判者，得│。              │
│                │輕其刑。但有特別│減輕其刑。但有特│(二)修正前規定為減│
│                │規定者，依其規定│別規定者，依其規│輕其刑，即必減輕│
│                │。              │定。            │其刑，修正後為得│
│                │                │                │減輕其刑，修正後│
│                │                │                │刑法第62條之規定│
│                │                │                │對被告並非較為有│
│                │                │                │利，仍應依刑法第│
│                │                │                │2 條第1 項前段規│
│                │                │                │定，適用修正前刑│
│                │                │                │法第62條有關自首│
│                │                │                │之規定，減輕其刑│
│                │                │                │。              │
├────────┼────────┼────────┼────────┤
│刑法第41條第1 項│刑法第41條第1 項│刑法第41條第1 項│(一)適用修正前規定│
│前段易科罰金部分│前段規定：「犯最│前段規定：「犯最│。              │
│                │重本刑為5 年以下│重本刑為五年以下│(二)本案被告行為時│
│                │有期徒刑以下之刑│有期徒刑以下之刑│之易科罰金折算標│
│                │之罪，而受6 個月│之罪，而受六個月│準，應以銀元100 │
│                │以下有期徒刑或拘│以下有期徒刑或拘│元至300 元折算為│
│                │役之宣告，因身體│役之宣告者，得以│1日 ，經依現行法│
│                │、教育、職業、家│新臺幣一千元、二│規所定貨幣單位折│
│                │庭之關係或其他正│千元或三千元折算│算新臺幣條例第2 │
│                │當事由，執行顯有│一日，易科罰金。│條規定換算為新臺│
│                │困難者，得以1 元│但確因不執行所宣│幣後，應以新臺幣│
│                │以上3 元以下折算│告之刑，難收矯正│300 元至900 元折│
│                │1日 ，易科罰金。│之效，或難以維持│算為1 日，修正後│
│                │」罰金罰鍰提高標│法秩序者，不在此│則以新臺幣1,000 │
│                │準條例第2 條（已│限。」          │元、2,000 元、3,│
│                │刪除）規定：「依│                │000 元折算1 日，│
│                │刑法第41條易科罰│                │修正後刑法第41條│
│                │金或第42條第2 項│                │第1 項前段規定，│
│                │易服勞役者，均就│                │並非較有利於被告│
│                │其原定數額提高為│                │，依刑法第2 條第│
│                │100 倍折算1日 ；│                │1 項前段規定，適│
│                │法律所定罰金數額│                │用行為時法律即修│
│                │未依本條例提高倍│                │正前刑法第41條第│
│                │數，或其處罰法條│                │1 項前段及罰金罰│
│                │無罰金刑之規定者│                │鍰提高標準條例第│
│                │，亦同。」      │                │2 條規定，定其易│
│                │                │                │科罰金之折算標準│
│                │                │                │。              │
└────────┴────────┴────────┴────────┘
